臺灣士林地方法院刑事判決　　　　　　　 96年度易字第475號
公　訴　人　臺灣士林地方法院檢察署檢察官
被　　　告　戊○○
　　　　　　甲○○
　　　　　　乙○○
選任辯護人　周靜儀律師
上列被告因竊盜案件，經檢察官提起公訴（96年度偵字第1458號
），本院判決如下：
    主  文
戊○○結夥三人以上，攜帶兇器竊盜，處有期徒刑壹年，扣案之
螺絲起子、鐵鎚、水管鉗各壹支及鉗子貳支均沒收。
甲○○結夥三人以上，攜帶兇器竊盜，處有期徒刑拾月，扣案之
螺絲起子、鐵鎚、水管鉗各壹支及鉗子貳支均沒收。
乙○○結夥三人以上，攜帶兇器竊盜，累犯，處有期徒刑壹年陸
月，扣案之螺絲起子、鐵鎚、水管鉗各壹支及鉗子貳支均沒收。
    事  實
一、乙○○曾因竊盜案件經本院於民國86年2 月11日以85年度易
    字第2303號判決，處有期徒刑3 年確定，另曾因違反麻醉藥
    品管理條例案件，經臺灣臺北地方法院於86年3 月20日以86
    年度易字第839 號判決，處有期徒刑7 月，嗣經不服提起上
    訴，由臺灣高等法院於86年6 月30日以86年度上易字第3519
    號判決駁回上訴確定，二者經臺灣高等法院於88年3 月29日
    以88年度聲字第348 號裁定定應執行刑為有期徒刑3 年5 月
    。復曾因竊盜案件，本院於88年3 月1 日以87年度易緝字第
    62號判決，處有期徒刑1 年10月，嗣經不服提起上訴，由臺
    灣高等法院於88年7 月7 日以88年度上易字第2466號判決上
    訴駁回確定，另又因竊盜案件，經臺灣板橋地方法院以87年
    度易字第1309號判決，處有期徒刑1 年確定，二者經臺灣高
    等法院於88年10月30日以88年度聲字第1186號裁定，定應執
    行刑為有期徒刑2 年6 月。前開應執行刑接續執行至90年5
    月22日縮短刑期假釋出監，至93年2 月28日縮刑期滿假釋未
    經撤銷，視為執行完畢。
二、詎乙○○猶不知悔悟，見臺北市○○區○○路200 號臺灣士
    林看所守舊址（以下簡稱士所舊址）已經閒置多年，其內堆
    置有各種金屬器材，竟與戊○○及甲○○等3 人共同基於意
    圖為自己不法之所有之犯意聯絡，推由戊○○於96年1 月26
    日16時許，先駕駛懸掛乙○○所申領K4-7738 號牌之自用小
    貨車置放在士所舊址士東路入口鐵門前，以確保行竊時有通
    道可供進出。嗣於翌日（96年1 月27日）22時30分許，由戊○○攜帶其所有客觀上足以對人之生命、身體造成威脅之螺
    絲起子、鐵鎚、水管鉗各1 支及鉗子2 支，駕駛戊○○所管
    領使用之車號5731-QA 自用小貨車，搭載甲○○進入士所舊
    址竊取金屬器具，乙○○則自行駕車前往負責把風。同日23
    時許，因有法警丙○○巡邏至該處，乙○○乃假意與丙○○
    打招呼，以提醒戊○○及甲○○，待丙○○離去後，乙○○
    、戊○○及甲○○3 人仍在該處逗留行竊至翌日（96年1 月
    28日）凌晨0 時53分後始中途離開返回乙○○位於臺北市○○區○○路7 段401 巷334 號住處。隨後戊○○與甲○○又
    於96年1 月28日凌晨4 時許，再次前往進入士所舊址內繼續
    行竊，將所內之冷氣風箱5 台、電視線1 綑、白鐵管7 支、
    白鐵門1 扇、白鐵片2 片等金屬器具，搬運上停放在所內廚
    房之5731-QA 號自用小貨車上，納入己力支配範圍。乙○○
    則於同日5 時57分許，再度返回該處把風，並於發現有警員
    埋伏後，以其0000000000號行動電話撥打戊○○0000000000
    號行動電話通知戊○○。惟期間警方均未撤離，乙○○乃逗
    留等待至同日清晨6 時30分許離開該處，警方則增援警力逐
    層搜索，旋於同日10時30分許在所內當場逮捕戊○○與甲○○，並扣得懸掛乙○○所申領K4-7738 號牌之自用小貨車、
    車號5731-QA 號自用小貨車各1 台、螺絲起子、鐵鎚、水管
    鉗各1 支及鉗子2 支及冷氣風箱5 台、電視線1 綑、白鐵管
    7 支、白鐵門1 扇、白鐵片2 片，而查悉上情。
三、案經臺北市政府警察局士林分局報告臺灣士林地方法院檢察
    署檢察官偵查起訴。
    理  由
壹、證據能力部分：
一、按被告以外之人於審判外之陳述，雖不符刑事訴訟法第159
    條之1 至第159 條之4 之規定，而經當事人於審判程序同意
    作為證據，法院審酌該言詞陳述或書面陳述作成時之情況，
    認為適當者，亦得為證據，刑事訴訟法第159 條之5 第1 項
    定有明文。查丙○○屬被告以外之人，其於警詢時所為之陳
    述，屬被告以外之人在審判外所為之陳述，而當事人於審判
    程序中同意作為證據，本院審酌該言詞陳述作成時之情況，
    認為作為證據並無不當，依照前開法律規定，得作為證據。
二、按被告以外之人於偵查中向檢察官所為之陳述，除顯有不可
    信之情況者外，得為證據，刑事訴訟法第159 條之1 第2 項
    亦有明文。本件被告戊○○及甲○○，就被告乙○○而言為
    被告以外之人，其於偵訊時之證述，乃於偵查中經具結後向
    檢察官所為之陳述，並無顯不可信之情況，依照前開法律規
    定，亦得為證據。
貳、實體認定部分：
一、訊據被告戊○○與甲○○均就公訴人起訴之犯罪事實，坦白
    認罪（見本院卷第80頁）。被告乙○○雖不否認於96年1 月
    27日23時許曾在士所舊址外隔5 公尺遠與法警打招呼，並於
    翌日5 時57分許又到士所舊址等情（見本院卷第128 頁），
    然矢口否認有何竊盜把風犯行，略辯稱：伊於96年1 月27日
    22時發現貨車不在家，曾撥打電話給戊○○，詢問為何這麼
    晚還開貨車出去，戊○○告知要到士所舊址載運廢鐵，伊勸
    戊○○不要，但勸不動。伊前往士所舊址，是要制止戊○○
    ，戊○○見伊生氣便跟隨伊回家，嗣戊○○第2 次又將貨車
    開出去，伊確實不知道云云。辯護人則為被告乙○○辯護略
    稱：戊○○與甲○○於96年1 月27日並未著手於竊盜行為。
    嗣戊○○與甲○○於96年1 月28日凌晨又返回士所舊址行竊
    ，被告乙○○並不知情，被告乙○○與戊○○及甲○○並無
    犯意聯絡與行為分擔等語。
二、經查前揭犯罪事實，業據被告戊○○於警詢、偵訊及本院審
    理時、被告甲○○於本院審理時，就被告戊○○、甲○○及
    乙○○，於96年1 月27日22時30分許起，推由被告戊○○駕
    駛被告乙○○所管領使用之車號5731-QA 號自用小貨車，攜
    帶螺絲起子、鐵鎚、水管鉗各1 支及鉗子2 支，乘載甲○○
    入士所舊址搬運金屬器材，並推由被告乙○○在所外把風，
    竊得及冷氣風箱5 台、電視線1 綑、白鐵管7 支、白鐵門1
    扇、白鐵片2 片，旋於翌日10時30分許被告戊○○及甲○○
    為警逮捕查獲等情坦白認罪，且經被告乙○○以證人之身分
    於本院審理時證稱：伊於96年1 月27日23時許曾在士所舊址
    外與法警打招呼，並於翌日5 時57分許又到士所舊址等語（
    見本院卷第128 頁）、被告戊○○以證人之身分於偵訊及本
    院審理時具結證稱：伊聽乙○○說士所舊址裡面有很多鐵器
    可以撿，96年1 月26日下午，伊先開懸掛K4-7738 號牌之自
    小貨車放在士所舊址鐵門口，占住通道，96年1 月27日乙○○與伊、甲○○一起來士所舊址，鐵門是伊與甲○○推開的
    ，伊攜帶工具與甲○○駕駛乙○○的5731-QA 號車進去一起
    搬東西，乙○○知道伊與甲○○要去士所舊址搬東西，所以
    到現場看，96年1 月28日伊回到士所舊址，一直打電話給乙○○，要他過來看有沒有警察，乙○○天快亮的時候過來，
    並打電話來說外面有警察等語（見偵卷第77~80 頁、本院卷
    第94~113頁）、被告甲○○以證人之身分於偵訊及本院時證
    稱：96年1 月27日晚間，伊有看到乙○○到現場，並與戊○○講話…戊○○把開小貨車開到看守所內，與伊一起搬東西
    等語明確（見偵卷第78頁、本院卷第115~116 、122~123 頁
    ），復據證人丙○○亦於警詢及本院審理時證稱：伊96年1
    月27日巡邏至士所舊址電動鐵門前，有1 名男子站於門外向
    伊喊「胖子，你值班嗎？」…該男子經伊指認是乙○○，…
    28日凌晨4 時許天母派出埋伏人員發現有2 名男子進入看守
    所，立即與其聯絡…5 時許進入察看逐層搜索，在一樓廚房
    處有一作案車輛5731-QA ，嗣請求警力支援，於10時再次逐
    層搜索，在原女舍頂樓晒衣場逃生門處逮獲被告戊○○及甲○○等語屬實（偵卷第20~22 頁、本院卷81~87 頁），並有
    臺北市政府警察局士林分局指認犯罪嫌疑人紀錄表及被指認
    人照片一覽表（見偵卷第32~33 頁）、贓物認領保管單（見
    偵卷第24頁）、作案工具、贓物暨現場照片共19張（見偵卷
    第25~28 頁）、車號查詢汽車車籍資料2 份（見偵卷第49~5
    0 頁）、被告戊○○使用之0000000000號行動電話、被告乙○○使用之0000000000號行動電話、被告乙○○住家000000
    0000號電話、被告甲○○居處0000000000號行動電話通聯紀
    錄在卷可稽（見本院卷第57~66 頁），另有螺絲起子、鐵鎚
    、水管鉗各1 支及鉗子2 支扣案可證。被告乙○○及其辯護
    人雖以前揭情詞置辯，然查：
  (一)被告甲○○於96年1 月27日使用0000000000號行動電話，此
    經被告甲○○以證人之身分於本院審理時證述屬實（見本院
    卷第125 頁）。而被告乙○○住家0000000000號電話曾於96
    年1 月26日中午12時23分許，撥打被告甲○○前揭行動電話
    ，通話時間為35秒。另乙○○使用之0000000000號行動電話
    曾於96年1 月27日21時10分許，撥打被告甲○○使用之0000
    000000號之行動電話，未經接通通話時間為0 秒，隨後被告
    乙○○住家0000000000號電話又於96年1 月27日21時29分撥
    打被告甲○○居處0000000000號電話，通話時間長達102 秒
    ，此3 次通聯時間，均使用被告乙○○之電話，前者在96年
    1 月26日16時許被告戊○○駕車前往士所舊址確保通道之前
    不久，後2 者則在96年1 月27日22時30分許被告3 人前往士
    所舊址之前不久，而戊○○既自己擁有行動電話，衡情若非
    受被告乙○○指示聯絡被告甲○○，何須無端使用乙○○電
    話？據此，前揭通聯應可認係被告乙○○與戊○○共同聯絡
    被告甲○○為本件犯行之電話。
  (二)況由被告乙○○所使用之0000000000號行動電話通聯紀錄基
    地台之位置觀之，其於96年1 月26日16時許被告戊○○開車
    前來士所舊址時確保通道時，行動電話所使用之基地台位於
    臺北市○○○路252~256 號6 樓頂，正好在士所舊址附近。
    其於96年1 月28日凌晨0 時53分許，撥打戊○○0000000000
    號行動電話時，基地台位置仍在德行東路252~256 號6 樓頂
    ，足認被告乙○○，早已96年1 月26日被告戊○○前來士所
    舊址確保行竊通道時，即在現場附近出沒，並可知被告乙○○於96年1 月27日與法警丙○○打完招呼後，並非立即離開
    士所舊址，而仍在附近徘徊至翌日凌晨0 時53分許，更可知
    被告乙○○嗣後更於96年1 月28日清晨5 時57分時出現在士
    所舊址。凡此，均足認被告乙○○並非偶然或巧合出現在士
    所舊址，而係對於被告戊○○及甲○○行竊之事，知之甚詳
    ，並一起參與。
  (三)證人丙○○於警詢及本院審理時證稱：有一名男子，站在門
    外向伊喊「胖子，你值班嗎？」，伊不認乙○○，經指認該
    名男子是乙○○等語（見偵卷第3 頁、本院卷第84~85 頁）
    。被告乙○○與法警丙○○並非認識，並無無端以親暱無禮
    之言語與之打招呼之理，且其已從電話中知悉被告戊○○到
    士所舊址之目的是要搬東西（見本院卷第50頁），而被告乙○○如欲制止戊○○，理當向巡邏法警舉發，其捨此不由，
    竟違反常情用「喊」的方式與巡邏法警打招呼，足認被告乙○○毫無制止戊○○行竊之意，反而明顯有藉喊叫提醒被告
    戊○○注意之情事，又倘非被告戊○○與甲○○已在內行竊
    ，被告乙○○實無必要以喊叫法警之方式提醒注意，且若非
    等待巡邏法警離開後，仍留在現場繼續行竊，亦不至於在與
    法警打完招呼後，與戊○○及甲○○碰頭對話後，仍在士所
    舊址附近逗留，故被告乙○○居於把風之角色甚明。且被告
    戊○○又於96年1 月28日返回士所舊址行竊時，一再撥打行
    動電話予被告乙○○，要求前來查看附近是否有警察，被告
    乙○○應邀於96年1 月28日清晨5 時57分許，又再次前往察
    看士所舊址附近是否有警察，並於發現有警察後，撥打行動
    電話向被告戊○○通風報信，此經被告戊○○於本院審理時
    立於證人之身分證述屬實（見本院卷第113 頁），被告乙○○於被告戊○○與甲○○入士所舊址實行竊盜犯行時，負責
    把風之工作，相當明確。
  (四)被告甲○○雖立於證人之地位，於本院審理時具結略證稱：
    因為被告乙○○沒有參與犯案，所以伊之前說不認識被告乙○○…戊○○情緒曾憤怒地跟乙○○說話，說車子不借給戊○○，要戊○○把車子開回去云云（見本院卷第124 頁、第
    11 6頁）。然查被告甲○○與被告乙○○早已認識，此經證
    人丁○○及甲○○於本院審理時證述屬實（見本院卷第93頁
    、第124 頁），其於警詢時竟供稱：楊慶豐是誰伊不知道（
    見偵卷第18頁），嗣於本院羈押訊問時又供稱：伊不認識乙○○（見本院聲羈25號卷第4 頁），可見證人甲○○自始即
    有迴護被告乙○○之意思及行為。況證人甲○○於偵訊時具
    結證稱：乙○○到了以後有和法警聊天，一下就走了等語（
    見偵卷第79頁），嗣竟於本院審理時具結後證稱：伊一直都
    在車上，沒有注意到地檢署的法警云云（見本院卷第120 頁
    ），其經具結後竟先後證述不一，更顯現其為迴護被告乙○○任意證述，致前後矛盾。況且證人即被告甲○○已經見到
    被告乙○○憤怒表示不願借車給戊○○，豈有又於96年1 月
    28 日 凌晨與被告戊○○一同駕該車返回士所舊址行竊之理
    ？再被告乙○○果有制止戊○○使用其車輛並要求開回住處
    返還之舉動，則豈又有讓被告戊○○隨後又輕易取得鑰匙，
    再次駕車返還原地行竊之理？且亦不至於在被告戊○○於96
    年1 月28日凌晨4 時許再度返回士所舊址行竊時不報警處理
    ，更不至於又在同日凌晨5 時57分許再前去士所舊址，為被
    告戊○○查看是否有警察，並於發現有警察後通風報信。凡
    此，均足認證人甲○○證稱被告乙○○未參與犯案，且曾憤
    怒表示不願借車一節，與常理不合，應屬迴護掩飾被告乙○○犯行之詞，可信度甚低，不足為被告乙○○有利之認定。
  (五)另被告戊○○立於證人之地位，於偵訊及本院審理時證稱雖
    有部分情節反覆不一，例如於本院審理時證稱：96年1 月27
    日23時沒有遇到乙○○云云（見本院卷第104 頁），但於偵
    訊時證稱：後來伊有問乙○○剛剛和誰講話等語（見偵卷第
    79頁）、於偵訊時證稱：伊聽朋友乙○○說士所舊址有很多
    東西可以撿等語（見偵卷第77頁），嗣於本院審理時一度證
    稱：送過來的人都知道裡面之海砂屋，有東西可以拿（見本
    院卷第109 頁），惟其此等部分證述之反覆，因時間經過所
    致，或因被告乙○○在場而生搖擺，然經提示其先前所為證
    言，均已獲釐清，尚不得以其證述曾出現些許反覆，即全盤
    否認定其有關被告乙○○部分之證述，而為被告乙○○有利
    之認定。
三、綜上所述，本件事證明確，被告乙○○所辯並不足採，被告
    3 人犯行，堪予認定，應依法論科。
四、按刑法第321 條第1 項第3 款之攜帶兇器竊盜罪，係以行為
    人攜帶兇器竊盜為其加重條件，此所謂兇器，其種類並無限
    制，凡客觀上足對人之生命、身體、安全構成威脅，具有危
    險性之兇器均屬之，且祇須行竊時攜帶此種具有危險性之兇
    器為已足，並不以攜帶之初有行兇之意圖為必要（最高法院
    79年台上字第5253號判例參照）。本件被告所攜帶之螺絲起
    子、鐵鎚、水管鉗各1 支及鉗子2 支，其主要構成部分，均
    係以金屬材質製成，質地堅硬，客觀上足對人之生命、身體
    、安全構成威脅，為具有危險性之兇器。又刑法上所謂結夥
    三人以上係指有共同犯罪之故意，結為一夥而言。把風行為
    ，在排除犯罪障礙，助成犯罪之實現，在合同意思範圍內分
    擔犯罪行為之一部，故亦係共同正犯而應計入結夥之內（最
    高法院72年度台上字第3201號判決意旨參照），本件被告乙○○負責把風之工作，加計入士所舊址實施竊盜犯行之被告
    戊○○與甲○○，其結夥之人數已達三人。
五、核被告3 人所為，均係犯刑法第321 條第1 項第3 款、第4
    款之結夥三人以上，攜帶兇器竊盜罪。被告3 人先於96年1
    月27日前往士所舊址行竊，嗣中途離去，於翌日4 時許又返
    原處繼續行竊，其等先後2 次行為，具有延續性，評價上應
    視為一個行為之延續，為行為單數。又按刑法第321 條第1
    項第4 款所稱結夥三人，係以結夥全體俱有責任能力，及有
    犯意之人為構成要件，是結夥三人以上竊盜，自應揭引刑法
    第28條之共犯規定，以為法理之基礎（最高法院91年度台上
    字第6075號判決意旨參照），被告3 人均共同實行竊盜行為
    ，其3 人就前揭犯行，有犯意聯絡及行為分擔，應論以共同
    正犯。被告乙○○有如事實欄(一)所示之前科紀錄，有臺灣高
    等法院被告前案紀錄表1 份附卷可稽，其於徒刑執行完畢後
    5 年內，故意再犯本案有期徒刑以上之罪，為累犯，應依刑
    法第47條第1 項規定，加重其刑。爰審酌被告乙○○曾有多
    次竊盜前科，均被判決重刑，竟不思悔悟，因國際金屬價格
    不斷攀升，廢金屬收購價格，亦隨之水漲船高，乃為竊取廢
    金屬變換現金，無視臺灣士林地方法院檢察署為打擊犯罪之
    執法機關，猶仍結夥3 人以上，與被告戊○○及甲○○攜帶
    兇器，前往該署旁士所舊址行竊，遇有法警巡邏，仍不迷途
    知返，足見其3 人目無法紀，被告戊○○及甲○○均實際參
    與竊盜之搬運行為，被告乙○○提議行竊地點，嗣負責把風
    ，所用體力較少，並有免於被查獲優勢，即使查獲，亦有證
    實犯罪困難之優勢，被告乙○○乃藉此優勢，心存僥倖否認
    犯行，以規避刑事責任，犯罪態度不佳，被告戊○○自始即
    坦承犯行，犯後態度良好，但就本件竊盜犯行，負責開車，
    且於行竊時負責與把風之乙○○聯絡，相較於甲○○立於較
    重要之角色地位，被告甲○○雖於警詢、偵訊及本院準備程
    序中否認犯行，另有迴護被告乙○○之詞，然至本院審理時
    始坦承犯行，犯後態度尚稱良好，其就本件犯行而言，立於
    出力搬運竊盜之單純地位，併被告3 人之生活狀況、品行、
    智識程度，公訴人就被告戊○○部分求處有期徒刑1 年6 月
    ，稍嫌過重等一切情狀，分別就被告3 人所犯，分別量處如
    主文所示之刑，以資儆懲。至扣案之螺絲起子、鐵鎚、水管
    鉗各1 支及鉗子2 支，為共犯被告戊○○所有供本案犯罪所
    用之物，爰依法宣告沒收。
據上論斷，應依刑事訴訟法第299 條第1 項前段，刑法第28條、
第321 條第1 項第3 款、第4 款、第47條第1 項、第38條第1 項
第2 款，判決如主文。
本案經檢察官黃德松到庭執行職務。
中　　華　　民　　國　　96　　年　　6 　　月　　8 　　日
                  刑事第五庭審判長法  官  周政達
                                  法  官  楊迺伶
                                  法  官  周群翔
以上正本證明與原本無異。
如不服本判決，應於判決送達後10日內，向本院提出上訴狀。
                                  書記官  劉育君
中　　華　　民　　國　　96　　年　　6 　　月　　8 　　日
附錄本案論罪科刑法條全文：
中華民國刑法第321條
犯竊盜罪而有左列情形之一者，處6 月以上、5 年以下有期徒刑
：
一、於夜間侵入住宅或有人居住之建築物、船艦或隱匿其內而犯
    之者。
二、毀越門扇、牆垣或其他安全設備而犯之者。
三、攜帶兇器而犯之者。
四、結夥三人以上而犯之者。
五、乘火災、水災或其他災害之際而犯之者。
六、在車站或埠頭而犯之者。
前項之未遂犯罰之。
